【裁判字號】    92,交聲,85
【裁判日期】    920821
【裁判案由】    違反道路交通管理處罰條例
【裁判全文】
臺灣宜蘭地方法院刑事裁定                          九十二年度交聲字第八五號
    異  議  人  甲○○
右列受處分人因違反道路交通管理處罰條例案件，對於交通部公路總局臺北區監理所
宜蘭監理站中華民國九十二年七月三十一日所為之處分（原處分案號：宜監字第裁四
三─Ｑ00000000號），聲明異議，本院裁定如左：
    主  文
原處分撤銷。
甲○○不罰。
    理  由
一、按法院受理交通事件，準用刑事訴訟法之規定，道路交通管理處罰條例第八十九
    條前段定有明文。復按認定犯罪事實所憑之證據，雖不以直接證據為限，間接證
    據亦包括在內，然而無論直接證據或間接證據，其為訴訟上之證明，須於通常一
    般之人均不致有所懷疑，而得確信其為真實之程度者，始得據為有罪之認定，倘
    其證明尚未達到此一程度，而有合理之懷疑存在而無從使事實審法院得有罪之確
    信時，即應由法院為諭知被告無罪之判決，最高法院七十六年台上字第四九八六
    號判例可資參照。易言之，法院於審理行為人違反道路交通管理處罰條例案件，
    如踐行調查證據程序完畢後，就原處分機關所認定之行為人違規之事實仍有合理
    之訴訟上懷疑，而無法確信行為人確有該當於道路交通管理處罰條例各該處罰條
    文之構成要件事實時，應參酌「罪證有疑，利於被告」之法理，對受處分人為有
    利之認定。
二、本件原處分機關認受處分人即異議人甲○○所有車號四六０－ＧＢ號營業用大貨
    車，於民國九十二年六月三日下午三時二十分許，沿宜蘭縣宜蘭市○○路行經員
    山路與泰山路之岔路口，右轉彎時往員山方向行駛時，未使用右轉方向燈，為宜
    蘭縣警察局宜蘭分局警備隊員警曾文雄發現攔停，並由當日一同值勤之員警游進
    賢以受處分人有違反道路交通管理處罰條例第四十八條第一項第一款「轉彎未使
    用方向燈」之行為，掣單舉發，而受處分人依限到案，原處分機關調查結果仍依
    道路交通管理處罰條例第四十八條第一項第一款之規定裁處異議人罰鍰新臺幣（
    下同）九百元，並依同條例第六十三條第一項記違規點數一點。
三、訊據受處分人甲○○堅決否認有何違反道路交通管理處罰條例前揭規定之行為，
    辯稱：當日伊由臺北回來，駕車沿環河路往員山方向行駛，行至泰山路與員山路
之岔路口右轉時，確實有打右轉方向燈，但因環河路口係有點左彎的路口，車輛
    每次行至該路口右轉方向燈都會自動跳回，且當時前面有一部大貨車也是相同的
    狀況，員警當時並不是在路口，而是在離路口約一百公尺之加油站附近攔停，根
    本看不到伊有打方向燈，伊確實有打右轉方向燈，只是經過路口因道路略有左彎
    又跳回等語。經查：本院詰之證人即製單員警游進賢舉發路段是否確有道路略微
    左彎致車輛右轉方向燈會自動跳回之情形，證人游進賢結證稱：「當時是有二部
    車，受處分人前方有一輛大貨車，該路段確實有右轉方向燈會跳回的狀況」等語
    （見本院九十二年八月二十一日訊問筆錄），並繪有舉發路段現場圖一紙附卷可
    參。而由該現場圖觀之，受處分人所駕車輛行進方向右轉彎後確有轉正之情形，
    且如於證人游進賢所繪員警攔檢處之位置觀看時，右轉彎燈應已因車輛機械設計
    而跳回熄滅，無法知悉受處分人是否確有使用方向燈。是舉發路段之岔路口轉彎
    後既有轉正情形，可能使車輛方向燈因機械設計因素而自動跳回，且員警取締攔
    檢處所亦因距離岔路口轉彎處已有一段距離而無法確信受處分人並未使用方向燈
    ，則揆諸前揭說明，自應對受處分人為有利之認定，而認其異議為有理由。
四、綜上所述，原處分機關認定受處分人有前揭違反道路交通管理處罰條例第四十八
    條第一項第一款之違規行為，而科處罰鍰九百元，並記違規點數一點，固非無見
    ，然本件查無其他積極證據足以證明受處分人於前揭岔路口右轉彎時確未使用方
    向燈，而無法卻認有何違反道路交通管理處罰條例之事實，自應作對受處分人有
    利之認定，原處分尚有未洽，自應由本院撤銷原處分，改諭知受處分人不罰，以
    資適法。
據上論斷，應依道路交通案件處理辦法第二十條前段，裁定如主文。
中      華      民      國    九十二  年      八      月    二十一      日
                                      臺灣宜蘭地方法院交通法庭
                                          法  官  郭  顏  毓
右正本證明與原本無異。
如不服本裁定，應於裁定送達後五日內向本院提出抗告狀。(應附繕本)
                                          書記官  莊  淑  茹
中      華      民      國    九十二  年      八      月    二十五      日


司法院資訊處製作；財團法人民間司法改革基金會備份。
